最高法院刑事判決　　　　　　　　　 110年度台上字第5990號
上　訴　人　陳吉光
 
 
上列上訴人因違反毒品危害防制條例案件，不服臺灣高等法院高
雄分院中華民國110年7月12日第二審判決（110年度上訴字第677
號，起訴案號：臺灣橋頭地方檢察署108年度偵字第12522號、10
9年度偵字第3959號、109年度毒偵字第649 號），提起上訴，本
院判決如下：
    主  文
上訴駁回。
    理  由
甲、販賣第一級毒品部分 
一、按刑事訴訟法第377 條規定，上訴於第三審法院，非以判決
    違背法令為理由，不得為之。是提起第三審上訴，應以原判
    決違背法令為理由，係屬法定要件。如果上訴理由書狀並未
    依據卷內訴訟資料，具體指摘原判決不適用何種法則或如何
    適用不當，或所指摘原判決違法情事，顯與法律規定得為第
    三審上訴理由之違法情形，不相適合時，均應認其上訴為違
    背法律上之程式，予以駁回。又不服地方法院之第一審判決
    而上訴者，須提出上訴書狀，上訴書狀並應敘述具體理由，
    此為法定必備之程式；上訴書狀未敘述上訴理由者，應於上
    訴期間屆滿後20日內補提理由書於第一審法院，逾期未補提
    者，第一審法院應定期間先命補正；倘上訴書狀已敘述理由
    ，但所敘述者非屬具體理由，則屬不符上訴之法定程式，由
    第二審法院以其上訴不合法律上程式，判決駁回，不生定期
    命補正之問題，此觀刑事訴訟法第350條第1項、第361 條、
    第362條及第367條之規定自明。
二、本件上訴人陳吉光因不服第一審關於論處其販賣第一級毒品
    5 罪刑（均處有期徒刑，即如原判決引用第一審判決書附表
    編號1至5所載）部分之判決，提起第二審上訴。原判決則以
    ：依上訴人之上訴書狀所載，僅謂：伊已深感悔悟，伊母現
    已高齡，行動不便，日常生活需人照料，請求從輕量刑云云
    外，並未依法敘述具體理由，因認其上訴違背法律上之程式
    ，而依刑事訴訟法第367條前段、第372條規定，駁回其在第
    二審之上訴，並不經言詞辯論為之，已詳敘所憑之理由。
三、上訴人上訴意旨仍謂：伊在警方對伊住處執行搜索時，即坦
    認犯行並配合追查伊之毒品來源；伊對不起高齡且生活需要
    照料的母親，而伊平日靠種田、打零工維生，請審酌一切情
    狀，從輕量刑云云，除執陳詞對第一審之量刑任意指摘外，
    並未依據卷內證據資料，具體指摘原判決上開以其第二審上
    訴書狀並未敘述具體理由，而從程序上予以駁回，究竟有何
    違背法令之情事，核與法律規定得為第三審上訴理由之違法
    情形不相適合。
四、綜上，應認本件上訴人關於販賣第一級毒品部分之上訴，為
    違背法律上之程式，予以駁回。
乙、施用第一級毒品部分
一、查第三審上訴書狀，應敘述上訴之理由，其未敘述者，得於
    提起上訴後20日內補提理由書於原審法院，已逾上述期間，
    而於第三審法院未判決前仍未提出上訴理由書狀者，第三審
    法院應以判決駁回之，刑事訴訟法第382條第1項、第395 條
    後段規定甚明。
二、本件上訴人因施用第一級毒品案件，不服原審判決，於民國
    110年7月28日提起上訴，就此部分並未敘述理由，迄今逾期
    已久，於本院未判決前仍未提出，依上開規定，其此部分上
    訴自非合法，應予駁回。
丙、施用第二級毒品部分
一、按刑事訴訟法第376條第1項各款所列之案件，經第二審判決
    者，除第二審法院係撤銷第一審法院所為無罪、免訴、不受
    理或管轄錯誤之判決，並諭知有罪之判決，被告或得為被告
    利益上訴之人得提起上訴外，其餘均不得上訴於第三審法院
    ，為該條項所明定。
二、查上訴人施用第二級毒品部分，原審係維持第一審諭知不受
    理之判決，核屬刑事訴訟法第376條第1項第1 款之罪，且無
    同條項但書規定之情形，即屬不得上訴於第三審法院之案件
    。上訴人猶對此部分上訴，自為法所不許，亦應予駁回。
據上論結，應依刑事訴訟法第395條，判決如主文。
中    華    民    國   110    年    11    月    10    日
                  刑事第五庭審判長法  官  吳  信  銘  
                                  法  官  梁  宏  哲  
                                  法  官  沈  揚  仁  
                                  法  官  蔡  廣  昇  
                                  法  官  何  菁  莪  
本件正本證明與原本無異
                                  書記官
中    華    民    國   110    年    11    月    19    日